臺灣花蓮地方法院刑事判決　　　　　　　　　　　　　　九十三年度訴字第二八號
　　公　訴　人　臺灣花蓮地方法院檢察署檢察官
　　被　　　告　丁○○
　　選任辯護人　范明賢律師
右列被告因違反毒品危害防制條例案件，經檢察官提起公訴（九十二年度偵字第四三
五號），本院判決如左︰
    主  文
丁○○運輸第一級毒品，處無期徒刑，褫奪公權終身。
扣案之第一級毒品海洛因伍小包（淨重陸點貳陸公克），沒收銷燬之；扣案之行動電
話貳支，沒收。
    事  實
一、丁○○明知海洛因係毒品危害防制條例第二條第一項第一款所規定之第一級毒品
    ，於民國九十一年十二月某日，姓名年籍資料不詳綽號「阿義」之成年男子在花
    蓮縣花蓮市○○○街六十五號二樓之二住處內裝有第一級毒品海洛因五小包（淨
    重六點二六公克）、白色粉末一包（淨重一點七二公克）、電子磅秤一個、空夾
    鏈袋五十九個、塑膠鏟子二支及現金新台幣（下同）三萬二千二百元之手提袋一
    個交予丁○○，嗣於九十一年十二月十二日上午某時，綽號「阿義」撥打丁○○
    所有之00000000000號行動電話予丁○○，指示丁○○前往花蓮縣花
    蓮市○○路五三三號統冠超商前，將上開手提袋交予某位理平頭之男子，丁○○
    竟基於運輸第一級毒品海洛因之故意，於同日下午二時許，自上開住處將內裝有
    第一級毒品海洛因五小包之手提袋攜帶在身，駕駛自小客車將該海洛因運輸至上
    開統冠超商前，惟因台東縣警察局台東分局（下稱台東分局）於九十一年十二月
    十一日已接獲線報，知悉有人在該處販賣毒品，故由台東分局警備隊隊長乙○○
    率同員警甲○○、戊○○至現場埋伏，而丁○○抵達該處後，錯將員警甲○○誤
    認係綽號「阿義」所稱之理平頭男子，隨即將該手提袋交予甲○○，甲○○開啟
    該手提袋後發現袋內裝有第一級毒品海洛因五小包（淨重六點二六公克，純度百
    分之五十四，純質淨重三點三八公克，起訴書誤載為海洛因六小包）、白色粉末
    一小包（淨重一點七二公克）、電子磅秤一個、空夾鏈袋五十九個、塑膠鏟子二
支及現金三萬二千二百元等物在內，始發現上情，並當場逮捕丁○○及扣得前揭
    手提袋內之上開物品及行動電話二支。
二、案經台東縣警察局台東分局報告臺灣花蓮地方法院檢察署檢察官偵查起訴。
    理  由
一、訊據被告丁○○固坦承於前揭時間、地點，將上開手提袋內含第一級毒品海洛因
    五小包（淨重六點二六公克）、白色粉末一包（淨重一點七二公克）、電子磅秤
    一個、空夾鏈袋五十九個、塑膠鏟子二支及現金三萬二千二百元等物交予員警甲○○之事實，惟矢口否認有何運輸第一級毒品海洛因之犯行，並辯稱：伊在偵查
    中坦承幫綽號「阿義」運輸海洛因等語，是警察甲○○教伊說的，而事實上是員
    警甲○○於當天早上打電話給伊，並稱伊毒癮又犯很難過，要伊幫他拿四千元的
    海洛因，伊就打電話給綽號「大頭」的人拿海洛因，並花了一萬八千元購買扣案
    之海洛因等語置辯。而其辯護人為其辯護稱：被告之偵訊筆錄係受到員警之教導
    所為，且訊問時未全程錄音錄影，況依被告之供述可知，本案係警察之設計教唆
    被告犯罪，故認被告之偵訊筆錄應無證據能力；縱使認被告將毒品交給指定之人
    ，並不符合運輸之定義，因被告係單純持有海洛因等語。
二、被告丁○○於偵訊時之自白有證據能力，其理由如下：按訊問被告時，應全程連
    續錄音，必要時並應全程連續錄影，但有急迫情形且經記明筆錄者，不在此限，
    刑事訴訟法第一百條之一第一項定有明文，其立法目的係在於建立訊問筆錄的公
    信力，並擔保訊問程序的合法正當，以防杜違法偵查並保障被告或犯罪嫌疑人的
    人權，擔保被告對於訊問的陳述是出於自由意思且筆錄所載內容與其陳述相符。
    又被告之自白，非出於強暴、脅迫、利誘、詐欺、疲勞訊問、違法羈押或其他不
    正之方法，且與事實相符者，得為證據，同法第一百五十六條第一項亦有明文規
    定，是被告之陳述如屬自白，且係出於自由意思而非不正之方法，復與事實相符
    ，縱令司法警察於詢問時未經全程連續錄音或錄影，致詢問程序有瑕疵，仍難謂
    其自白之筆錄無證據能力（最高法院八十九年台上字第六０一六號以及九十一年
    台上字第四六一０號判決參照）。故檢察官於訊問被告時未經全程錄音或錄影，
    偵訊筆錄尚不因此瑕疵而當然認為無證據能力，舉重以明輕，若檢察官於訊問被
    告時業已遵守上述刑事訴訟法的規定全程錄音，僅因故致事後錄音帶遭消磁或銷
    燬，則檢察官之訊問程序既無未錄音之瑕疵，如有其他佐證可認為被告於偵查中
    屬於自白的陳述與事實相符，該偵訊筆錄當然應認為有證據能力，合先敘明。經
    查，被告丁○○於九十一年十二月十三日在臺灣花蓮地方法院檢察署（下稱花蓮
    地檢署）接受檢察官偵訊，檢察官並未以強暴、脅迫、利誘、詐欺、疲勞訊問、
    違法羈押或其他不正之方法訊問被告乙節，業據被告供承在卷（詳見本院卷第一
    ０三頁），應可採信；雖被告於本院時辯稱：係因員警甲○○教導伊於偵查中如
    何陳述，伊始在偵查中坦承犯行云云，然查，被告於警詢後移送至地檢署由檢察
    官訊問，其訊問之環境條件已有重大改變，因此，偵查程序之後階段自白是否具
    有任意性，應取決於警訊中之前階段不正訊問方法，是否繼續發生作用，影響其
    後偵查後階段自白之任意性，若並未繼續影響至其後之偵查中自白之任意性，則
    應肯認後階段之自白具有任意性，可採為裁判之基礎。本案被告於檢察官九十一
    年十二月十三日偵訊時之陳述，業經檢察官諭知被告刑事訴訴法第九十五條所定
    之權利事項，被告仍為與警訊時相同之供述，衡諸被告如於警局遭員警誘導陳述
    ，於解送檢察署時，已脫離警察之監控，並經檢察官告知權利事項，經比較被告
    在刑事警察局及檢察官訊問時之筆錄，二者內容大致相符，亦未看到被告有任何
    刑求抗辯，且檢察官訊問被告於警詢時有無受不正方法取供，被告亦答稱「沒有
    」等語明確，況且被告於本院第一次訊問時，亦先為與偵查中相同之陳述，此有
    被告九十一年十二月十三日偵訊筆錄及本院九十三年七月十二日訊問筆錄各乙份
    附卷可稽，是被告之前開辯詞殊難逕予採信。又雖本件檢察官起訴時未將該次偵
    訊錄音帶併同卷宗移送本院，而經本院命檢察官提出該次偵訊筆錄之錄音帶後，
    始發現查無該次偵訊筆錄之錄音帶，係因故遺失，惟被告既對於該次筆錄之訊問
    方式並無不正並不爭執，且其所述與事實相符，詳如下所述，故依前開規定，應
    認被告於偵訊中之自白有證據能力。因而，被告及辯護人辯稱被告之偵訊筆錄非
    出於任意性之自白一節，既乏積極證據足參，誠難驟然信採。
三、就認定犯罪事實所憑之證據理由如下：
（一）前揭事實，業據被告迭於偵訊及本院第一次訊問時供述：扣案之海洛因係查獲
      前四天由台中一名年約四十歲之綽號「阿義」男子在車站的電動場交給我手提
      袋，他說若我要吸食海洛因裡頭有，可以自己拿來用，當天我打開袋子看到海
      洛因六包、電子磅秤一個、空夾鏈袋五十九個、塑膠鏟子二支及現金三萬二千
      二百元，而安非他命是他當天另交給我的；嗣於九十一年十二月十二日中午十
      二時許，「阿義」打電話給我叫我下午二時帶該手提袋到自強路統冠超商交給
      一名理平頭的男子，且有說他的穿著，我就帶這手提袋過去，並將手提袋交給
      該名理平頭男子，未料該名男子抓住我說他是警察；「阿義」打我的行動電話
      0000000000號，但他的電話並未顯示；我是在案發前十幾天才認識
      「阿義」等語明確（詳見九十二年度毒偵字第三一號偵查卷第五至七頁、本院
      卷第一０二頁）。又扣得之白粉五小包，經送法務部調查局鑑定結果確含第一
      級毒品海洛因成分，合計淨重六點二六公克（包裝重一點三九公克），純度百
      分之五十四，純質淨重三點三八公克乙節，此有法務部調查局九十二年二月十
      九日調科壹字第二八００００四０二號鑑定通知書乙紙在卷可稽，另有扣案之
      電子磅秤一個、空夾鏈袋五十九個、塑膠鏟子二支及現金三萬二千二百元在案
      可證。況且參酌被告遭員警查獲時之狀況，業據證人即台東分局警備隊員警甲○○到庭具結證述：九十一年十二月十一日，我接到線報指出花蓮市統冠超商
      前，常有位原住民在那裡販毒，我向隊長乙○○報告後，認為有必要，就在翌
      日即九十一年十二月十二日凌晨到達花蓮查案，而當天下午一點多，我們就在
      統冠超商埋伏，直到下午二點多左右，被告就來了，當時我在統冠超商門口對
      面抽煙，負責外面，而戊○○負責店內監控，隊長乙○○則待在車上，被告將
      車子停在門口的對街處，然後其從車內下車來走向我並和我搭訕，且說：「阿
      義說要拿給你」等語，而將手提袋交給我，我覺得很奇怪，將手提袋打開後發
      現有毒品、磅秤等，因當時只有我一個人，所以要誘騙被告上車，讓同事知道
      有狀況，所以我就跟被告說，外面講不方便，我們到車上講，之後我們二個人
      上被告的車子後，我看到戊○○走到該車駕駛座旁後，我就出示證件並逮捕被
      告；然後有經被告同意，將被告帶至其居所搜索，但沒有搜到任何證物，後來
      就將被告帶回台東分局製作警詢筆錄；作筆錄時全程有錄音，且有戊○○、乙○○及羅適熙在場，邊問邊製作筆錄等語（詳見本院卷第二一七至二二四頁）
      明確。其上述證詞，核與證人即台東分局警備隊隊長乙○○到庭具結證述：九
      十一年十二月十一日甲○○跟我報告，有線索表示被告在花蓮地區販賣毒品，
      我再向上級報告，當天晚上我們就來花蓮勘查現場並部署，當時還不知道被告
      要接觸的對象，我坐在車上，至於戊○○則在超商內或外，我忘了，甲○○在
      超商外面，後來我看到被告拿著手提袋走向甲○○，並主動打開包包給甲○○
      看，但我沒有聽到對話，後來甲○○跟被告到車上，我跟戊○○靠近被告車旁
      ，在將被告上手銬之前，甲○○有打電話向台東地檢署主任檢察官請示，之後
      才逮捕被告等語（詳見本院卷第二二四至二三二頁），及證人戊○○到庭具結
      證述：有情資反應給甲○○，說有人在該處販毒，隊長說有查案之必要，所以
      一起過來花蓮，當時我在超商左側埋伏，被告拿手提袋給甲○○，但情形如何
      我沒有看到，後來甲○○查獲後，我才走到被告車旁，我是要確認被告是否就
      是我們要查的對象，且保護同事安全；查獲後，有詢問被告是否願意到他現居
      地，經被告同意後我們就到該處搜索，我沒有看到甲○○掏槍；因為查獲有電
      子磅秤，我們有問被告是否在販毒，被告回答不是，他說是「阿義」的等語（
      詳見本院卷第二三二至二三七頁）之情節相符，顯見被告於遭警查獲之情狀，
      並無違誤。
（二）被告之辯解不可採信之理由：
１、被告於前開時間，攜帶扣案之海洛因至前揭地點，並非因證人甲○○撥打電話予
    被告而要求被告攜帶毒品乙節，業據證人甲○○於本院證稱：在本案之前，沒有
    打電話給被告，也沒有要被告拿毒品，我不認識被告等語（詳見本院卷第二一九
    頁）明確，核與被告自承：伊不認識甲○○等語（詳見本院卷第二二四頁）相符
    。且核諸該通聯紀錄所示，被告所有之0000000000號行動電話，分別
    於九十一年十二月十二日凌晨零時三十三分起至二時三十分許共計十四通電話，
    嗣上午十一時五十七分始有通聯紀錄等情，此有通聯紀錄（詳見九十二年度偵字
    第四三五號偵查卷第八至十二頁）乙份在卷可稽，與被告前揭所述之情節有異，
    且被告先於本院辯稱：扣案之海洛因都是伊自己要吸食的，且伊是因為警察打電
    話叫伊去那邊的，伊到場的時候，警察拿槍伊著伊，伊就配合警察到警局製作筆
    錄云云（詳見本院卷第一０二頁），嗣又辯稱：0000000000號行動電
    話於九十一年十二月十二日通聯紀錄所撥打之電話都是員警甲○○打的，他在案
    發當天早上九點多打我的手機給我，打了十幾通云云（詳見本院卷第一０三頁）
    ，嗣又辯稱：甲○○打電話要跟我買毒品，當時我說我沒有，他叫我去跟朋友拿
    ，我說我不認識你，他說他是一名叫建成的男子介紹的，他現在沒有毒品，毒癮
    在犯很難過，要我去跟我朋友拿，我跟他說要四千元，他說其身上沒有錢，要我
    先去拿，事後再將錢給我，他也有跟我描述他的樣子，所以我到現場時，就認出
    他，且看到他手上拿四千元云云（詳見本院卷第二四三、二四九頁），然衡諸常
    情，茍被告不認識甲○○，且雙方未約定暗號，及伊本身沒有販賣毒品等情狀，
    何以會幫陌生人購買毒品？又扣案之第一級毒品海洛因五小包，合計淨重六點二
    六公克（包裝重一點三九公克），純度百分之五十四，純質淨重三點三八公克，
    依本院審理相關販賣第一級毒品海洛因之經驗，一般海洛因每零點一公克市價約
    一至二千元左右，則扣案之海洛因市值約六萬二千三百元至十二萬四千六百元左
    右，則依被告辯稱：甲○○要伊買四千元海洛因云云，卻又稱：伊不知道四千元
    的海洛因之重量為何，也不會算；且伊以一萬八千元左右購得扣案之海洛因云云
    （詳見本院卷第二四三、二四七、二五一頁），實與上述價格相去甚遠。是以，
    被告前後供述不一，且與常情諸多不合，其上開辯詞，殊難逕予採信，且辯護人
    為其辯護稱：本案係員警陷害教唆云云，承前所述，亦屬無據，不足採信。
２、又衡諸被告於上開偵訊筆錄自承：每次都是「阿義」打電話來給我的，我不知道
    他的電話號碼等語，則茍被告不知道上線電話號碼且未提供予員警者，則員警何
    須扣留被告行動電話之ＳＩＭ卡而用以與「阿義」聯絡？是上開證人甲○○、乙○○及戊○○證稱：ＳＩＭ卡有還給被告，因為當時被告說要幫我們抓「阿義」
    ，如果不是以他的電話打給「阿義」，「阿義」不會接聽，為了追查上游，所以
    把ＳＩＭ卡還給被告；被告表示主動願意配合供出毒品上游，但要求ＳＩＭ卡要
    還他，因為對方會認他的手機號碼，且因為已經取得被告之行動電話號碼及通聯
    紀錄，認為沒有必要，所以將ＳＩＭ卡還給被告；於製作筆錄時有問被告是否願
    意提供上線，被告說願意，但他表示不知道上線電話，可是上線知道他的電話，
    他需要保留ＳＩＭ卡，讓他跟上線聯絡用等語（詳見本院卷第二二二頁、第二三
    ０頁、二三五頁）互核一致，況且被告辯稱：伊到台東分後，在傍晚六、七點，
    伊用警局的電話打給我姊姊0000000000號行動電話云云，然核與上開
    被告0000000000號行動電話之通聯紀錄顯示，被告係於九十一年十二
    月十二日十九時九分許，以其行動電話撥打給其姊姊張惠娟乙節不符，則被告辯
    稱係員警扣留其ＳＩＭ卡云云，即屬無據，不足採信。
（三）綜上所述，被告運輸第一級毒品海洛因之犯行事證已臻明確，堪以認定，應予
      依法論科。
四、查被告丁○○行為後，毒品危害防制條例已於九十二年七月九日修正公佈，並於
    九十三年一月九日起生效施行，該條例修正後第四條第一項規定：製造、運輸、
    販賣第一級毒品者，處死刑或無期徒刑；處無期徒刑者，得併科一千萬元以下罰
    金；而修正前第四條第一項規定：製造、運輸、販賣第一級毒品者，處死刑或無
    期徒刑；處無期徒刑者，得併科一千萬元以下罰金，比較修正前後之法定刑，兩
    者並無不同，適用修正後之毒品危害防制條例第四條第一項之規定，對於被告並
    無不利，故應依刑法第二條第一項前段規定，適用修正後毒品危害防制條例第四
    條第一項之規定。又按毒品之為運輸或持有，應以路程之遠近及數量之多寡，並
    依實際情形參酌被告之犯意而為認定。又毒品危害防制條例上所謂「運輸」，指
    搬運輸送而言，應以起運為其著手，運離現場為其既遂。本件查獲之海洛因五包
    （淨重六點二六公克），數量甚多，被告之犯意並非為自己吸用而持有，已如前
    述，況被告係自綽號「阿義」之男子將該海洛因在前揭其住處交付後，欲運輸至
    花蓮縣花蓮市○○路五三三號統冠超商乙節，業據被告供明在卷，是被告運輸該
    海洛因至統冠超商前為警查獲，其已將海洛因運離現場而有相當路程，揆諸前揭
    說明，被告顯以運輸毒品海洛因之故意而為運輸無疑，故辯護人辯護稱：被告僅
    係單純持有海洛因供己施用云云，即屬無據。核被告所為，係犯毒品危害防制條
    例第四條第一項之運輸第一級毒品海洛因罪。被告為運輸海洛因而持有海洛因之
    低度行為，已為其後販賣之高度行為所吸收，不另論罪。爰審酌被告有施用毒品
    之前科紀錄，此有臺灣高等法院被告全國前案紀錄表乙份在卷可參，其明知第一
    級毒品海洛因具有成癮性，服用後會產生依賴性、耐藥性，情況非常嚴重，且戒
    解不易，嚴重妨害人之身心健康，後果不堪設想，猶運輸第一級毒品海洛因，影
    響國民健康甚鉅，國法難容，衡諸社會一般人客觀標準，亦難邀憫恕，且犯後否
    認犯行，毫無悔意，惟被告運輸第一級毒品海洛因之數量尚非巨大，且僅此一次
    ，無處以極刑之必要，並經檢察官當庭具體求處無期徒刑等一切情狀，量處如主
    文所示之刑，並依刑法第三十七條第一項之規定，褫奪公權終身。
五、按查獲之毒品及專供製造或施用毒品之器具，不問屬於犯人與否，均沒收銷燬之
    ，毒品危害防制條例第十八條第一項前段訂有明文。查本案經扣押之第一級毒品
    海洛因五小包（淨重六點二六公克），經送法務部調查局鑑定，確含有第一級毒
    品海洛因成分，如前所述，自應依前開規定併予宣告沒收銷燬之。另扣案之行動
    電話二支，係被告所有並供本件犯罪所用之物，業據被告供承在卷，應依刑法第
    三十八條第一項第二款之規定，爰予宣告沒收。至另扣案之白粉一包（淨重一點
    七二公克），經法務部調查局鑑定結果未發現法定毒品成分乙節，此有上開鑑定
    通知書可證，以及扣案之電子磅秤一個、空夾鏈袋五十九個、塑膠鏟子二支及現
    金三萬二千二百元，亦無其他證據足資認定係被告所有及供運輸毒品犯罪所用之
    物，亦爰不予宣告沒收，附此敘明。
六、另按刑法第三十八條規定之沒收，為從刑之一種，具有刑罰及保安處分之性質，
    且與主刑有從屬關係，依主從不可分原則，應於裁判時附隨於主刑而宣告，故該
    條第一項第一款至第三款規定之沒收物，須與犯罪有直接關係並於犯罪事實中有
    具體之記載，始能於判決主文宣示沒收，然該條第二項規定同條第一項第一款之
    違禁物，不問屬於犯人與否沒收之，第四十條但書復規定違禁物得單獨宣告沒收
    ，則與該犯罪無直接關係而於犯罪事實中未具體記載之違禁物，應由檢察官另行
    聲請單獨沒收；毒品危害防制條例第十八條第一項前段規定：「查獲之毒品及專
    供製造或施用毒品之器具，不問屬於犯人與否沒收之」，此項規定係刑法第三十
    八條之特別規定，仍有上開原則之適用（最高法院九十一年度臺非字第六七號判
    決意旨參照）。查於前揭時間、地點，在被告丁○○身上扣得第二級毒品安非他
    命一小包（含袋重三點五公克），且經採其尿液送驗確呈嗎啡及安非他命陽性反
    應，而認被告有施用第一級毒品海洛因及第二級毒品安非他命之犯行，業經本院
    以九十二年度毒聲字第五七六號刑事裁定送觀察、勒戒後，認無繼續施用傾向，
    由臺灣花蓮地方法院檢察署檢察官以九十一年度毒偵字第五三八號不起訴處分確
    定等情，此有扣案之第二級毒品安非他命一小包、扣押物品清單及上開紀錄表附
    卷可稽。則本案另扣得之第二級毒品安非他命（含袋重三點五公克），雖屬違禁
    物，但與本件被告運輸第一級毒品之犯行無關，且未經檢察官於起訴書內敘明應
    依法沒收，則揆諸前揭判決意旨，本院自不得於本案中併予宣告沒收銷燬之，應
    由檢察官為適當處理，附此敘明。
據上論斷，應依刑事訴訟法第二百九十九條第一項前段，毒品危害防制條例第四條第
一項、第十八條第一項前段，刑法第十一條前段、第二條第一項前段、第三十七條第
一項、第三十八條第一項第二款，判決如主文。
本案經檢察官丙○○到庭執行職務。
中      華      民      國      九十三    年  十二    月      十五      日
                                  臺灣花蓮地方法院刑事第三庭
                                      審判長法官    鄭培麗
                                          法  官    陳雅敏
                                          法  官    饒金鳳
右正本證明與原本無異。
如對本判決不服，應於送達後十日內，向本院提出上訴狀。（應抄附繕本）告訴人或
被害人如對於本判決不服者，應具備理由請求檢察官上訴，其上訴期間之計算係以檢
察官收受判決正本之日期為準。
                          法院書記官
中      華      民      國      九十三    年  十二    月      十五      日
附錄本案論罪科刑之法律條文：
毒品危害防制條例第四條：
製造、運輸、販賣第一級毒品者，處死刑或無期徒刑；處無期徒刑者，得併科新台幣
一千萬元以下罰金。
製造、運輸、販賣第二級毒品者，處無期徒刑或七年以上有期徒刑，得併科新台幣七
百萬元以下罰金。
製造、運輸、販賣第三級毒品者，處五年以上有期徒刑，得併科新台幣五百萬元以下
罰金。
製造、運輸、販賣專供製造或施用毒品之器具者，處一年以上七年以下有期徒刑，得
併科新台幣一百萬元以下罰金。
前四項之未遂犯罰之。
